【裁判字號】    95,上更(二),670
【裁判日期】    951221
【裁判案由】    毒品危害防制條例等
【裁判全文】
臺灣高等法院刑事判決               95年度上更(二)字第670號
上  訴  人
即  被  告  甲○○
選任辯護人  柯士斌律師
            陳惠如律師
上列上訴人因違反毒品危害防制條例案件，不服臺灣宜蘭地方法
院90年度訴字第289號，中華民國91年7月17日第一審判決（起訴
案號：臺灣宜蘭地方法院檢察署90年度偵字第364 號），提起上
訴，判決後，經最高法院第二次撤銷發回更審，本院判決如下：
    主  文
原判決撤銷。
甲○○共同連續販賣第一級毒品，處有期徒刑捌年。扣案之第一
級毒品海洛因淨重貳拾參點參捌公克及包裝袋伍拾陸只（內有殘
留毒品無法析離）、第二級毒品安非他命淨重陸伍點壹伍公克及
包裝袋參拾捌只（內有殘留毒品無法析離）均沒收銷燬之；販賣
第一級毒品所得新臺幣肆萬柒仟元、販賣第二級毒品所得新臺幣
參仟元均沒收；分裝袋伍個及0000000000號行動電話
機具壹支、偽造之新台幣壹仟元紙鈔柒張，均沒收。未扣案之Ｚ
000000000號行動電話機具壹支沒收之，如不能沒收時
，追徵其價額。
    事  實
一、甲○○與張錦月（連續販賣第一級毒品之犯行，雖經有罪判
    決確定，惟其所涉本案部分之犯行，並未經法院審判，應由
    檢察官另為適法之處理）共同基於販賣第一級毒品海洛因及
    第二級毒品安非他命與不特定之人牟利之概括犯意聯絡，由
    張錦月於九十年一月十七日晚間八時許，在梨山山區交付第
    一級毒品海洛因及第二級毒品安非他命共五大包（其內各有
    數量不詳並已註明價格由新台幣（下同）二千至八千元不等
    之小包分裝之第一級毒品海洛因、第二級毒品安非他命）予
    甲○○，由甲○○帶回宜蘭縣區伺機販賣，其等販賣方式為
    張錦月先與擬購買毒品之買主聯絡談妥購買毒品之種類、價
    格、數量及交貨地點後，張錦月即以其所有之Ｚ00000
    0000號行動電話，撥打其所有先前提供予甲○○以供聯
    絡使用之Ｚ000000000號行動電話，由甲○○將各
    該已分裝完畢並註明價格之小包裝之第一級毒品海洛因及第
    二級毒品安非他命，依買主之需求將欲購買之第一級毒品海
    洛因、第二級毒品安非他命或二種毒品兼而有之，送至張錦
    月與購買者事先約定之交貨地點交易販賣之，甲○○並同時
    向買主收取價款而販毒牟利。二人謀議既定，甲○○即先後
    為下列販賣行為：
  (一)、於九十年一月十七日晚間十二時許，在冬山鄉鹿谷村附近
      ，以七千元之價格，販賣海洛因一包予黃久源，嗣於九十
      年一月十九日中午，在宜蘭縣羅東鎮農民銀行旁，以七千
      元之代價再販賣海洛因一包予黃久源，惟黃久源此次交付
      購毒之款項為七張新台幣一千元之偽鈔。
  (二)、於九十年一月十七日，在冬山加油站附近，以二千元之價
      格販賣重量不詳之第一級毒品海洛因一包予一姓名年籍不
      詳之成年人，復於同年一月十八日，在相同地點，再以三
      千元之價格販賣重量不詳之第一級毒品海洛因一包予該姓
      名年籍不詳之成年人。
  (三)、嗣於九十年一月十七日，在冬山加油站附近，以二千元之
      價格販賣重量不詳之第一級毒品海洛因各一包予一姓名年
      籍不詳之成年人，復於同年一月十八日，在相同地點，再
      以二千元之價格販賣重量不詳之第一級毒品海洛因一包予
      該姓名年籍不詳之成年人，同時同地以一千元之價格販賣
      重量不詳之第二級毒品安非他命一包予該姓名年籍不詳之
      成年人。
  (四)、於九十年一月十七日，在順安變電所前，以八千元之價格
      販賣重量不詳之第一級毒品海洛因各一包予一姓名年籍不
      詳之成年人；復於同年一月十八日，在不詳地點，再以七
      千元之價格販賣重量不詳之第一級毒品海洛因一包予該姓
      名年籍不詳之成年人
  (五)、又於不詳時間，在冬山火車站前，以三千元、二千元之價
      格販賣重量不詳之第一級毒品海洛因各一包予二姓名年籍
      不詳之成年人，復於不詳時間、處所，再以三千元、二千
      元之價格販賣重量不詳之第一級毒品海洛因各一包予該二
      姓名年籍不詳之成年人。
  (六)、又於不詳時間，在冬山鄉八寶村附近，以三千元之價格販
      賣重量不詳之第一級毒品海洛因一包二次，予一姓名年籍
      不詳之成年人。
  (七)、又於不詳時間，在冬山加油站附近，以二千元之價格販賣
      重量不詳之第二級毒品安非他命一包，予一姓名年籍不詳
      之成年人。
    甲○○上開販賣所得，共收取價款五萬七千元（其中七千元
    為偽造之新台幣一千元紙鈔，三千元為販賣第二級毒品安非
    他命所得之款項，其餘四萬七千元為販賣第一級毒品海洛因
    所得之款項）。嗣甲○○欲將前開販賣所得金錢及尚未售出
    之毒品交付張錦月，惟於同年一月二十日下午三時三十分許
    ，在宜蘭縣大同鄉英士橋前為警臨檢查獲，並扣得尚未出售
    之海洛因五十六小包（毛重四十公克，淨重二十三．三八公
    克）、安非他命原封一包（內有三十七小包，毛重七十六點
    二公克，淨重六十五點一五公克）、供販賣時分裝第一級、
    第二級毒品用之分裝袋五個、販毒所得五萬元、偽鈔之新臺
    幣千元紙幣七張及其所有供販賣第一級、第二級毒品時連絡
    用之0000000000號行動電話機具一支。
二、案經宜蘭縣警察局三星分局報請臺灣宜蘭地方法院檢察署檢
    察官偵查起訴。
    理  由
壹、程序部分：
一、按修正後刑事訴訟法施行法第七條之三規定：「中華民國九
    十二年一月十四日修正通過之刑事訴訟法施行前，已繫屬於
    各級法院之案件，其以後之訴訟程序，應依修正刑事訴訟法
    終結之。但修正刑事訴訟法施行前已依法定程序進行之訴訟
    程序，其效力不受影響」。九十二年一月十四日修正通過之
    刑事訴訟法，於同年九月一日施行。經查：本件係於九十年
    七月三十一日修正刑事訴訟法施行前繫屬於原審法院，此有
    原審法院收文章蓋於台灣宜蘭地方法院檢察署九十年七月三
    十一日宜檢清紀勤字第八九一八號送審函乙紙可稽（見原審
    卷第一頁）。本件引用「證人即共犯張錦月於原審之證述筆
    錄」（見原審卷第三十七頁、三十八頁）及「證人黃麗華於
    原審之證述筆錄」（見原審卷第六十七頁）、「證人黃久源
    於原審之證述筆錄」（詳見原審卷第一二八頁、一二九頁）
    均係修正刑事訴訟法施行前依當時之法定程序所製作取得之
    證據，其證據能力不因修正刑事訴訟法實施而受影響。且前
    開證據資料，均於原審、本院上訴審及更一審審判期日依法
    提示予檢察官、被告及辯護人辨認，本院審判期日復將前開
    證人筆錄之陳述提示並告以要旨，使到庭之當事人及辯護人
    有辯論之機會，被告對前開證據均係被告以外之人於審判外
    陳述之事實均表示無意見（本院卷第二十九頁反面），而經
    合法調查，從而依上開施行法之規定，該訴訟程序之效力不
    因刑事訴訟法之修正施行而受影響，換言之，上開陳述筆錄
    均具證據能力（最高法院九十四年度台上字第三一六０號、
    九十四年度台上字第四一四四號判決均採同一見解）。
二、「法務部調查局之鑑定通知書」、「內政部警政署刑事警察
    局九十五年三月一日刑鑑字第○九五○○一七九六三號鑑定
    書」及「臺灣檢驗科技股份有限公司濫用藥物尿液檢驗報告
    」，是屬於刑事訴訟法第二百零六條之鑑定報告，依刑事訴
    訟法第一百五十九條第一項之除外規定（該條立法理由參照
    ），得作為證據。
三、另卷附行動電話0000000000號、0000000
    000號電話之通聯記錄，係電話公司機房機器之操作紀錄
    ，並非人之陳述，非傳聞證據，與本案事實具有自然的關聯
    性，經查並無不得作為證據之限制，自得作為證據。
貳、實體部分：
一、本件共犯張錦月於九十年一月十七日晚間八時許，在梨山山
    區交付第一級毒品海洛因及第二級毒品安非他命共五大包（
    其內各有數量不詳並已註明價格不等之小包裝分裝之第一級
    毒品海洛因、第二級毒品安非他命）予被告甲○○，由被告
    甲○○帶回宜蘭縣區伺機販賣，張錦月會先與購買毒品之人
    聯絡談妥價格、數量及交貨地點後，即以Ｚ0000000
    00號電話，撥打其提供予被告甲○○供聯絡使用之Ｚ00
    0000000號行動電話，由甲○○將各該已分裝小包裝
    之第一級毒品海洛因、第二級毒品安非他命，按買主之需求
    交付之並收取款項。嗣被告甲○○先於九十年一月十七日晚
    間十二時許，在冬山鄉鹿谷村附近，以七千元之價格，販賣
    海洛因一包予黃久源；又於九十年一月十九日中午，在宜蘭
    縣羅東鎮農民銀行旁，以七千元之代價販賣海洛因一包予黃
    久源，及在冬山、中山加油站、環山加油站、冬山火車站等
    地，先後以二千元至八千元不等之價格，先後單一或同時，
    共販賣予七、八人，交易約十餘次，總計收取販毒所得五萬
    元，扣案偽鈔七張為黃久源購買毒品時所交付，被告甲○○
    於九十年一月二十日預備要將尚未售出之毒品及賣得之款項
    交付張錦月時，即遭警查獲等情，迭據上訴人即被告甲○○
    於警詢（見偵查卷第六十五至六十六頁）、偵查（見偵查卷
    第六十八至七十頁、一五○至一五一頁）、原審（見原審卷
    第二十頁、三十七頁、五十六頁、一四一至一四二頁、一五
    六頁、一五八頁）、本院上訴審（見本院上訴審卷第二十四
    頁、七十七至七十八頁）及更一審（見本院更一審卷第七十
    一頁、八十二至八十三頁）自白不諱。被告甲○○復又於原
    審九十年訴字第一八二號共犯張錦月審理時自承：偽鈔是黃
    久源購買海洛因時所交付，五萬元現金是平時販毒累積起來
    的價金，行動電話是張錦月交給伊的，伊在今年一月中旬開
    始幫他賣，從梨山山區到宜蘭，張錦月都是每包秤好後上面
    標價錢，由他聯絡買主後伊再去交貨。一月十七日伊幫他賣
    給黃久源海洛因七千元一包（重量不詳），黃久源十八日再
    買一包，七千元海洛因，這次他拿給伊的是七張假鈔；有一
    名不詳姓名年籍之成年人十七日購買二千元一包之海洛因，
    十八日購買三千元一包之海洛因，交貨地點都是在冬山加油
    站附近，重量均不詳，另外一名不詳姓名年籍之成年人十七
    日、十八日先後購買二千元一包之海洛因，重量均不詳，交
    貨地點均在冬山加油站，還有賣給其他人，一個不詳姓名之
    成年人（一月十七日）是在順安變電所前，向伊買八千元一
    包的海洛因，次日十八日又購買七千元海洛因一包，另有二
    名不知姓名之成年男子在冬山火車站向伊購買價格三千元、
    二千元之海洛因各一包二次，還有一名不知姓名之成年人亦
    在冬山鄉八寶村附近購買三千元一包之海洛因二次，並在其
    住家附近有一不知名之成年男子購買一千元一包安非他命，
    另名不知名之成年人在冬山加油站購買二千元一包之安非他
    命等語（見原審卷第九十六至九十七頁），被告甲○○復於
    本院中再稱：伊承認有於九十年一月十七日十九日以七千元
    價格，交付毒品海洛因予黃久源二次，亦有於九十年一月十
    四日至十九日代張錦月轉交安非他命及海洛因給不詳姓名之
    人，都是張錦月打電話要伊去交毒品再收錢回來，張錦月都
    是躲在梨山的農場，伊就從冬山鄉到梨山找張錦月拿毒品，
    再依其意思到山下要賣毒品，收了錢再回梨山交給張錦月，
    張錦月就是打0000000000號碼給伊，這電話是張
    錦月交付供聯絡使用的。張錦月交付毒品時，是同時交付海
    洛因、安非他命，看要購買之人要買什麼，有時只買海洛因
    ，有時只買安非他命，有時二種（海洛因與安非他命）同時
    買，五萬元是賣毒品的錢，七張一千元之偽鈔為黃久源所交
    付。伊總共賣了五萬七千元，其中七千元是偽鈔，海洛因、
    安非他命共賣出多少伊不知情，都是張錦月寫好數量、金額
    伊才拿去，海洛因有四萬七千元，安非他命三千元，七千元
    是偽鈔，扣案的錢是賣毒累積下來的款項，要拿給張錦月的
    等語（見本院卷第三十頁正反面、四十五頁反面、四十六頁
    反面至四十七頁），依據被告前揭所供販賣毒品之經過，其
    歷次販賣毒品海洛因及安非他命所得款項，海洛因部分確係
    累計賣出五萬四千元（其中七千元為偽鈔），至安非他命部
    分，則係累計賣出三千元，總計販毒所得為五萬七千元（含
    偽鈔七千元），核與扣案疑似賣毒所得之款項五萬七千元（
    其中七千元為偽鈔），互核相符，復有販賣所剩之第一級毒
    品海洛因淨重二十三點三八公克、第二級毒品安非他命淨重
    六五點一五公克、分裝袋五個及共犯張錦月交由被告使用供
    販毒所用行動電話一支扣案可證（見偵查卷第四十八頁），
    且共犯張錦月自九十年一月十四日起至一月二十日止，確有
    以其所持之0000000000號行動電話，密切聯絡被
    告所持有使用之0000000000號電話之情形，亦有
    渠二人之通聯記錄在卷可考（見偵查卷第一一一至一一三頁
    ），而查獲之海洛因五十六包，毛重四十公克，經送法務部
    調查局鑑定之結果，確含有海洛因成分，淨重二十三點三八
    公克（包裝重十七點六九公克），此有法務部調查局鑑定通
    知書一紙附卷可參（見偵查卷第一０八頁）；另查獲之安非
    他命原封一包（內有三十七小包），經送內政部警政署刑事
    警察局鑑定之結果，檢出二級毒品甲基安非他命成分（驗前
    總毛重七十六點二公克，減包裝塑膠袋總重約一○點九四公
    克，再減鑑定用罄○點一一公克，驗餘淨重為六五點一五公
    克），亦有內政部警政署刑事警察局九十五年三月一日刑鑑
    字第○九五○○一七九六三號鑑定書一紙附卷可參（見本院
    更一審卷第四十三頁），可見被告前揭自白，既有補強證據
    可資為佐，堪可信實。
二、證人即共犯張錦月雖於原審中否認其有與被告甲○○共同販
    賣毒品，辯稱：是黃麗華誣告我，我是因向她買過一次毒品
    才認識的云云（見原審卷第三十七頁、三十八頁），然證人
    黃麗華於原審到庭結證稱：「我有向張錦月買過海洛因的毒
    品」等語（見原審卷第六十七頁）；證人黃久源亦於原審到
    庭證稱：「我只有向被告拿過二次，不過每次都是跟『小玲
    』聯絡的，然後由『小玲』叫被告拿給我的，我知道有『小
    玲』的人，我確實有打電話給『小玲』要拿海洛因，也有安
    非他命，但安非他命的部分是『小玲』叫別人拿給我的，被
    告拿給我的是海洛因」等語（詳見原審卷第一二八頁、一二
    九頁），足徵證人黃麗華、黃久源所述，均與被告所陳之情
    節相符，且證人黃久源之尿液經送檢驗，確呈安非他命及嗎
    啡陽性反應，此有臺灣檢驗科技股份有限公司濫用藥物尿液
    檢驗報告在卷可按（見偵查卷第六十三頁）。而證人即共犯
    張錦月於九十年一月十六日起至同年二月一日止，確有與購
    毒者先以電話聯繫接洽後，始由不詳姓名年籍綽號「阿文」
    之男子送貨交易之連續販賣第一級毒品之犯行，已經本院九
    十一年上訴字第二○○三號判決審認屬實在卷，並經最高法
    院九十二年度台上字第三○○四號判決駁回上訴確定在卷，
    此有該判決書附卷可憑（見本院更一審卷第六十三至六十八
    頁），益見被告所述與證人張錦月共同販賣毒品等情，應非
    虛妄，堪以採信。
三、被告甲○○雖於本院審理中辯稱：其係遭共犯張錦月之逼迫
    始分擔本件販賣毒品之送毒工作云云；選任辯護人亦具狀辯
    稱：被告始因囿於人情協助，嗣係遭脅迫畏懼而遵從云云，
    惟查：被告於警詢中已明確供稱：「張錦月沒有逼迫我送毒
    品，因張錦月之母為我介紹工作，我因出於報恩之心，才為
    本件犯行」等語（見偵查卷第六十六頁），復於原審及本院
    更一審中仍供稱：「我是為還張錦月人情而幫她販毒」等語
    （見原審卷第十九之一頁、本院更一審卷第八十二頁），被
    告前後所述，已有不一，況苟若被告確係遭人脅迫始為販賣
    犯行，又何需於員警已查悉張錦月販賣毒品之犯行後，仍未
    指訴其受脅迫之情，而於警詢迄至原審審理中仍出言迴護張
    錦月？是被告嗣後所辯顯與常情不符，尚難採信。
四、按販賣行為，祗須以營利之意思而販入或賣出，即足構成。
    本件證人即共犯張錦月雖於原審到庭證稱時仍一再否認有何
    販賣毒品營利之犯行，而無法查知張錦月販入本件第一級毒
    品海洛因及第二級毒品安非他命之價格，惟按販賣毒品海洛
    因及安非他命均係政府嚴予查緝之違法行為，且海洛因及安
    非他命均可任意分裝或增減其分量，而每次買賣之價量，亦
    隨時隨雙方關係之深淺、當時之資力、需求程度及對行情之
    認知等因素，機動的調整，因之販賣之利得，除經坦承犯行
    ，或帳冊價量均記載明確外，委難察得實情，是縱未確切查
    得販賣賺取之實際差價，但除別有事證，足認係按同一價格
    轉讓，確未牟利之情形外，尚難執此認非法販賣之事證有所
    不足，致知過坦承者難辭重典，飾詞否認者反得逞僥倖，而
    失情理之平；且第一級毒品海洛因及第二級毒品安非他命之
    價格不低，取得不易，凡為販賣之不法勾當者，苟無利可圖
    ，應無甘冒被查緝法辦重刑之危險，平白無端義務為該買賣
    之工作，是其販入之價格必較售出之價格低廉，而有從中賺
    取買賣差價牟利之意圖及事實，應屬符合論理法則且不違背
    社會通常經驗之合理判斷。況且證人黃麗華亦於原審中證述
    其確有向張錦月買過海洛因毒品等語（見原審卷第六十七頁
    ）；證人黃久源亦證陳有以電話聯絡綽號「小玲」之女子，
    而向被告買過安非他命及海洛因之情（見原審卷第一二八至
    一二九頁），而被告甲○○及共犯張錦月與前開證人黃麗華
    、黃久源並非至親故交，苟無利得，豈會甘冒重刑之風險，
    與之相約交易毒品之理。再者，本件扣案之第一級毒品海洛
    因分裝達五十六包（淨重二十三點三八公克、包裝重十七點
    六九公克）；第二級毒品安非他命內亦分裝有三十七小包（
    驗餘淨重為六五點一五公克，包裝塑膠袋總重約一○點九四
    公克），數量非微，且海洛因及安非他命又係物稀昂貴且容
    易受潮之物品，苟非伺機多次販賣而持有，當無可能同時大
    量持有分裝多數之第一級毒品海洛因及第二級毒品安非他命
    之理，是共犯張錦月與被告確有販賣第一級毒品海洛因及第
    二級毒品安非他命營利之意圖，彰彰明甚。選任辯護人為被
    告辯護：被告的客觀行為只有運輸並無營利之意圖云云，顯
    無理由，無可採信。本件事證明確，被告犯行堪以認定，自
    應依法論科。
五、法律適用
  (一)、核被告所為，係犯毒品危害防制條例第四條第一項、第二
      項之販賣第一級毒品及第二級毒品罪。又販賣毒品當然含
      有持有行為，其持有毒品之低度行為，應為販賣毒品之高
      度行為所吸收，不另論以持有毒品罪。
  (二)、被告與張錦月就上揭犯行，有犯意聯絡及行為之分擔，應
      論以共同正犯。至於九十五年七月一日經修正生效施行之
      刑法第二十八條之原條文內容，雖由「二人以上共同實施
      犯罪之行為者，皆為正犯。」，修正更改為「二人以上共
      同實行犯罪之行為者，皆為正犯」。然關於上開共同正犯
      之條文用語之修正，並不影響本件之論罪科刑，自不生新
      舊法比較適用之問題。按「行為後刑法條文經修正，惟無
      有利、不利情形（刑法第十五條、第二十八條、第三十條
      之文字修正，第五十五條但書、第五十九條實務見解之明
      文化），應適用裁判時法。」最高法院九十五年九月十四
      日第五次刑事庭臨時庭長會議決議在案，是以本件關於共
      同正犯部分之條文，則引用刑法第二十八條。
  (三)、被告行為後，刑法第五十六條連續犯之規定，業於九十四
      年一月七日修正公布刪除，並於九十五年七月一日施行，
      則被告之犯行，因行為後新法業已刪除連續犯之規定，此
      刪除雖非犯罪構成要件之變更，但顯已影響行為人刑罰之
      法律效果，自屬法律有變更，依新法第二條第一項規定，
      比較新、舊法結果，仍應適用較有利於被告之行為時法律
      即舊法論以連續犯（最高法院九十五年第八次刑事庭會議
      決議參照）。被告先後多次販賣第一級毒品海洛因、第二
      級毒品安非他命犯行，均時間緊接，方法相同，各觸犯構
      成要件相同之罪，顯係基於概括犯意為之，均為連續犯，
      爰依修正前刑法第五十六條之規定各以一罪論，並均加重
      其刑（惟法定刑死刑及無期徒刑部分依法不得加重，僅就
      有期徒刑部分加重其刑，至刑法第六十四條、第六十五條
      雖於九十四年一月七日已有修正，並於九十五年七月一日
      施行，惟刑法第六十四條第一項及第六十五條第一項關於
      死刑、無期徒刑加重之規定，均未修正，自無新舊法變更
      比較適用之問題，附此敘明。）
  (四)、刑法第五十五條關於想像競合犯之規定，於九十四年一月
      七日已有修正通過，並於九十五年七月一日施行，修正後
      增設但書規定「但不得科以較輕罪名所定最輕本刑以下之
      刑」，係科刑之限制，為法理之明文化，非屬法律之變更
      問題，應適用裁判時法。最高法院九十五年九月十四日第
      五次刑事庭臨時庭長會議決議在案，是以本件關於想像競
      合犯部分之條文，則引用刑法第五十五條。本件共犯張錦
      月同時交付第一級毒品海洛因及第二級毒品安非他命予被
      告，並依據購毒者之需求，或僅販售第一級毒品海洛因，
      或僅販售第二級毒品安非他命，或「同時」兼而販賣第一
      級毒品海洛因及第二級毒品安非他命，被告「同時」連續
      販賣第一級毒品海洛因及第二級毒品安非他命之行為，係
      以一行為而觸犯上開二罪名，屬裁判上一罪之想像競合犯
      ，應從一重之連續販賣第一級毒品罪處斷（到本院執行職
      務之檢察官亦同此主張，見本院卷第三十頁反面、第四十
      七頁反面）。
  (五)、至檢察官起訴書之犯罪事實，雖未述及被告如事實欄一、
      (二)至(七)所示之犯行，然此部分之犯罪事實與起訴部分，有
      連續犯之裁判上一罪關係，為起訴之效力所及，本院自得
      合一審判，附此敘明。
六、原審以被告犯罪事證明確，予以論罪科刑，固非無見，惟查
    ：
  (一)、原審認被告於九十年一月十四日，在宜蘭縣中山加油站、
      環山加油站等處所，以新臺幣（下同）二千元到八千元不
      等之價格，販賣毒品予綽號「阿俊」及綽號「東龍」等不
      特定之人，計收取販賣毒品之款項三萬元，甲○○於收受
      上開款項後，再將該款項交付予張錦月。因認被告此部分
      行為亦構成販賣毒品罪云云。然查被告此部分犯行無法證
      實（詳如後述），原判決遽而論罪，自有未洽（最高法院
      九十四年台上字第五八三七號判決發回意旨同此指摘）。
  (二)、又販賣毒品行為，其交付毒品之過程當然含有運輸之行為
      ，自無庸另論以運輸罪。原審認被告之販賣毒品行為另涉
      有運輸毒品犯行，亦有未當。
  (三)、再扣案之第一級毒品海洛因淨重為「二三．三八公克」，
      原審判決主文中亦載為「二三．三八公克」，惟事實欄中
      卻載為「十二．九五公克」，亦有未合。
  (四)、另原判決對於扣案之七十九公克安非他命，如何認定確係
      為第二級毒品安非他命，並未說明其所憑之證據及其認定
      之理由，遽認係屬安非他命，予以宣告沒收銷燬，亦有違
      誤（最高法院九十四年台上字第五八三七號判決發回意旨
      同此指摘）。
  (五)、又毒品之外包裝有防止毒品裸露、溢出及潮濕之功用，並
      便於攜帶及販賣，其係供販賣毒品所用之物，至為顯然，
      最高法院八十九年度台上字第一七八號判決採同一見解。
      本件扣案之第一級毒品海洛因五十六小包（淨重二十三點
      三八公克）、第二級毒品安非他命原封一包（內含三十七
      小包，淨重六五點一五公克），其包裹第一級毒品海洛因
      之包裝袋五十六只及包覆第二級毒品安非他命之包裝袋三
      十八只（含原封包裝袋一只及三十七只包裝袋），均有防
      止毒品裸露、逸出及潮濕之功用，並便於攜帶及販賣，惟
      因與包裏之毒品有產生殘留毒品無法析離秤重之情況，應
      併依毒品危害防制條例第十八條第一項前段之規定宣告沒
      收銷燬之。原審就該包裝袋，均漏未依法諭知沒收銷燬，
      自有未洽。
  (六)、按「毒品危害防制條例第十九條第一項規定，犯第四條至
      第九條、第十二條、第十三條或第十四條第一項、第二項
      之罪者，其供犯罪所用或因犯罪所得之財物，均沒收之，
      如全部或一部不能沒收時，追徵其價額或以其財產抵償之
      ，係採義務沒收主義，法院並無斟酌之餘地，倘合於該項
      應沒收之規定，縱未扣案，亦應宣告沒收。」最高法院九
      十五年度台上字第六三六一號判決採同一見解。查：原判
      決事實欄認定：「共犯張錦月即以其所有之Ｚ00000
      0000號行動電話，撥打其所有先前提供予甲○○以供
      聯絡使用之Ｚ000000000號行動電話，由甲○○
      將各該已分裝完畢並註明價格之小包裝之第一級毒品海洛
      因及第二級毒品安非他命，依買主之需求而送交之」則上
      開二具行動電話均係供共犯張錦月及上訴人即被告本件販
      賣毒品所用之物。其中共犯張錦月所使用之Ｚ00000
      0000號行動電話機具，雖未扣案，仍應依法宣告沒收
      。乃原判決僅就扣案之Ｚ000000000號行動電話
      機具予以宣告沒收，對未扣案之「Ｚ000000000
      號行動電話機具」，則未予諭知沒收，亦未說明何以不予
      沒收之理由，併有判決不適用法則之違誤。
  (七)、又行為後法律有變更者，依修正前刑法第二條第一項之規
      定，以適用裁判時法為原則，如行為時法有利於行為人，
      則例外適用行為時法；依修正後刑法第二條第一項規定，
      以適用行為時法為原則，惟如裁判時法有利於行為人，則
      例外的適用裁判時法。以往實務見解，認原判決未及比較
      適用新舊法時，上訴後，雖比較結果以舊法有利於行為人
      ，而原判決別無其他撤銷事由，仍應由本院以此為由撤銷
      改判。惟修正後之規定係以適用行為時法為原則，因此原
      判決雖未及比較適用，然上訴本院後，關於連續犯之規定
      ，經比較新舊法，行為後之法律並非較有利於行為人，仍
      應適用行為時法，則原判決適用行為時法即無不當，自不
      構成撤銷之事由，併予敘明。
七、被告上訴意旨略以：原審量刑過重，是張錦月以電話聯絡好
    數量、金額後，再要伊送去，伊是被強迫送毒云云，惟查：
    被告所辯其分擔販賣毒品之送貨行為係遭張錦月脅迫乙節，
    並無可採，已如前述，惟原審判決既有上揭瑕疵而無可維持
    ，自應由本院將原判決予撤銷改判。查被告係因張錦月之母
    為其介紹工作，出於報恩之心，乃為本件犯行，參以被告於
    九十年一月二十日為警查獲扣得事實欄所示之海洛因及安非
    他命後，復於九十年三月七日坦承與張錦月共同販毒，並指
    明毒品之來源，雖張錦月非因其供述而為警查獲，而未達減
    輕其刑之要件，然於事實之釐清，非無助益，且於偵審中均
    坦承犯行，並表示悔過之意，犯後態度良好，顯係因人情壓
    力一時失慮為本件犯行，情輕法重，堪予憫恕，雖科以法定
    最低度之刑，猶嫌過重，爰依刑法第五十九條規定，減輕其
    刑，並先加重後減輕之（法定刑死刑及無期徒刑部分依法不
    得加重，且無新舊法變更比較適用之問題，同前說明，茲不
    贅述）。爰審酌被告多次非法販賣第一級毒品海洛因、第二
    級毒品安非他命，對向其購買毒品施用之人身心戕害甚鉅，
    有害社會人力資源之健全性，惟其犯後態度良好，坦承全部
    犯行，顯有悔悟之心，及其犯罪動機、手段、所生危害、智
    識、行為次數等一切情狀，量處有期徒刑八年，以資懲儆。
八、扣案之海洛因五十六小包（淨重二十三點三八公克）、安非
    他命原封一包（內含三十七小包，淨重六五點一五公克），
    均依毒品危害防制條例第十八條第一項前段規定沒收銷燬之
    ；又「直接包裹毒品之外包裝袋，難免沾染毒品殘渣，而難
    以析離，事實審法院依其情形，如認係毒品而一併諭知沒收
    之，亦難認於法有違。」最高法院九十四年度台上字第六三
    四六號判決採相同見解；「按法務部調查局鑑定毒品時，一
    般係以傾倒之方式，將包裝袋內之毒品倒出與包裝袋分離而
    稱重，必要時亦會輔以刮杓取出袋內粉末，然無論依何種方
    式分離，包裝袋內均會有極微量毒品殘留。原判決附表一所
    示之海洛因，附表二所示之安非他命，均為毒品，其包裝袋
    若與其內包裝之毒品分離時，仍會有殘留之毒品難以析離，
    原判決將之全部視為毒品，而依毒品危害防制條例第十八條
    第一項前段之規定予以宣告沒收銷燬，並無不當。」最高法
    院九十五年度台上字第三七三九號判決亦採同一見解。是本
    件包裹第一級毒品海洛因之包裝袋五十六只及包覆安非他命
    之包裝袋三十八只（含原封包裝袋一只及三十七只包裝袋）
    ，係用以直接包覆、防止扣案毒品海洛因散逸，依前揭說明
    ，其與包裝袋毒品分離時，既有產生殘留毒品無法析離秤重
    之情況，應併依毒品危害防制條例第十八條第一項前段之規
    定宣告沒收銷燬之。另扣案之五萬元中之四萬七千元為被告
    自九十年一月十七日以後販賣第一級毒品所得，而扣案之三
    千元則係屬販賣第二級毒品所得，均應依毒品危害防制條例
    第十九條第一項規定宣告沒收，至偽鈔之新台幣七千元，亦
    屬被告因販賣第一級毒品犯罪所得之物，爰亦依毒品危害防
    制條例第十九條第一項規定沒收之。又扣案之分裝袋五個，
    為被告及共犯張錦月預備用於裝盛毒品販賣所用之物，已經
    被告供承在卷（見本院卷第二十九頁反面），且共犯張錦月
    交付被告甲○○持有之0000000000號行動電話機
    具一支，張錦月所使用之Ｚ000000000號行動電話
    機具（未扣案）一支係共犯張錦月確於販賣毒品之種類、數
    量、價格及交貨地點確認後，即撥打上開行動電話與被告甲
    ○○聯絡交付第一級毒品海洛因及第二級毒品安非他命事宜
    ，亦據被告於本院審理中供述甚詳（見本院卷第三十頁），
    是該行動電話機具二支均屬於共犯張錦月所有，且係供渠等
    犯罪所用之物，均應依同條例第十九條第一項宣告沒收之。
    其中共犯張錦月所使用之Ｚ000000000號行動電話
    機具一支，因未扣案，如不能沒收時，追徵其價額。
九、公訴意旨另以：被告甲○○與張錦月共同基於意圖營利之犯
    意聯絡，並基於概括之犯意，由甲○○於民國九十年一月十
    四日，以其0000000000號行動電話與張錦月持有
    之0000000000號電話聯絡，由張錦月先將毒品分
    裝為小包裝，並於包裝上填寫金額後，在梨山山區交付予甲
    ○○，由甲○○將上開毒品運送至宜蘭縣境內販賣，其販賣
    方式則為由張錦月與購買毒品之人聯絡，先談妥價格及數量
    後，並以上開電話聯繫甲○○，由甲○○將已分裝好之毒品
    交付予買主，於九十年一月十四日，在宜蘭縣中山加油站、
    環山加油站等處所，以新臺幣（下同）二千元到八千元不等
    之價格，販賣毒品予綽號「阿俊」及綽號「東龍」等不特定
    之人，計收取販賣毒品之款項三萬元，甲○○於收受上開款
    項後，再將該款項交付予張錦月。因認被告此部分行為亦構
    成毒品危害防制條例第四條第一項、第二項之販賣第一級毒
    品、第二級毒品罪嫌。惟查檢察官認定被告此部分罪行之唯
    一證據除被告之自白外，其餘證人即綽號「阿俊」之朱仁俊
    、綽號「東龍」之楊東龍等均一致證稱不認識被告，並否認
    有向被告購買毒品之情事（見原審卷第一四○頁），又未查
    扣此部分有關之毒品、販賣毒品所得之款項，或任何其他佐
    證，自不得僅憑被告之自白認定被告亦犯有此部分罪行。惟
    因檢察官認被告此部分犯行與前開論罪科刑部分有裁判上一
    罪之連續犯關係，爰不另為無罪之諭知，併此敘明。
據上論斷，應依刑事訴訟法第三百六十九條第一項前段、第三百
六十四條、第二百九十九條第一項前段，毒品危害防制條例第四
條第一項、第二項、第十八條第一項前段、第十九條第一項，刑
法第二條第一項、第十一條前段、第二十八條、第五十五條前段
、第五十九條、修正前刑法第五十六條，判決如主文。
本案經檢察官黃東焄到庭執行職務。
中    華    民    國    95    年    12    月    21    日
                  刑事第一庭審判長法  官  蔡  長  溪
                                  法  官  陳  春  秋
                                  法  官  林  俊  益
以上正本證明與原本無異。
如不服本判決，應於收受送達後十日內向本院提出上訴書狀，其
未敘述上訴之理由者並得於提起上訴後十日內向本院補提理由書
。
                                  書記官  廖  月  女
中    華    民    國    95    年    12    月    29    日
附錄：本案論罪科刑法條全文
毒品危害防制條例第四條第一項、第二項：
製造、運輸、販賣第一級毒品者，處死刑或無期徒刑；處無期徒
刑者，得併科新臺幣一千萬元以下罰金。
製造、運輸、販賣第二級毒品者，處無期徒刑或七年以上有期徒
刑，得併科新臺幣七百萬元以下罰金。


司法院資訊處製作；財團法人民間司法改革基金會備份。
